【裁判字號】    98,訴,3957
【裁判日期】    981217
【裁判案由】    毒品危害防制條例
【裁判全文】
臺灣板橋地方法院刑事判決              98年度訴字第3957號
公  訴  人  臺灣板橋地方法院檢察署檢察官
被      告  甲○○
                    號2樓
                    （另案於臺灣宜蘭監獄執行中）
上列被告因違反毒品危害防制條例案件，經檢察官提起公訴（98
年度毒偵字第5645、6315及7480號），因被告於本院準備程序中
就被訴事實為有罪之陳述，經合議庭評議後，裁定由受命法官獨
任進行簡式審判程式，判決如下：
    主  文
甲○○施用第一級毒品，累犯，處有期徒刑捌月；又施用第二級
毒品，累犯，處有期徒刑肆月；又施用第一級毒品，累犯，處有
期徒刑捌月，扣案附表一編號一、三所示之物均沒收銷燬，扣案
附表一編號五、八及九所示之物均沒收；又施用第二級毒品，累
犯，處有期徒刑肆月，扣案附表一編號二、四所示之物均沒收銷
燬，扣案附表一編號六至九所示之物均沒收；施用第一級毒品，
累犯，處有期徒刑捌月；又施用第二級毒品，累犯，處有期徒刑
肆月。應執行有期徒刑貳年陸月，扣案附表編號一至四所示之物
均沒收銷燬，扣案附表一編號五至九所示之物均沒收。
    事  實
一、甲○○前曾於民國90年間因施用毒品案件，經本院以90年度
    毒聲字第2143號裁定送觀察、勒戒後，認有繼續施用毒品之
    傾向，復經本院以90年度毒聲字第4706號裁定令入戒治處所
    施以強制戒治1 年，嗣經本院以91年度毒聲字第1430號裁定
    停止戒治，所餘期間付保護管束，於91年12月15日交付保護
    管束期滿，並經臺灣板橋地方法院檢察署檢察官以92年度戒
    毒偵字第324 號裁定不起訴處分確定；另於95年間，因施用
    毒品案件，經本院分別以95年度簡字第4981號判處有期徒刑
    6 月確定；另因施用毒品案件，經本院以96年度訴字第229
    號判處有期徒刑10月、6 月，並定應執行刑為有期徒刑1 年
    2 月，嗣經本院以96年度聲減字2060號裁定減刑並定應執行
    刑為7 月，上開3 罪接續執行，其於97年1 月10日縮短其刑
    執行完畢。詎竟仍未戒除毒癮，分別為下列行為：
  (一)其仍基於施用第一級毒品之犯意，於98年6 月29日，在其位
    於臺北縣板橋市○○路○ 段188 巷9 弄88之1 號2 樓住處內
    ，施用第一級毒品海洛因1 次；另基於施用第二級毒品甲基
    安非他命之犯意，於同年6 月29日，在上揭住處內，施用第
    二級毒品甲基安非他命1 次。嗣於同年6 月29日晚上7 時30
    分許，在板橋市○○○路與民族東路口，為警查獲，且經採
    集其尿液送驗呈海洛因代謝物嗎啡類及安非他命類陽性反應
    ，始查悉上情。
  (二)其另基於施用第一級毒品之犯意，於98年8 月26日晚上10時
    許，在其友人位於臺北縣新莊市○○路30號3 樓第5 室之住
    處內，施用第一級毒品海洛因1 次；另基於施用第二級毒品
    甲基安非他命之犯意，於同年8 月26日晚上10時許，在上開
    友人住處內，施用第二級毒品甲基安非他命1 次。嗣於同年
    8 月26日晚上11時20分許，在前揭處所，為警查獲，並扣得
    甲○○所有如附表一編號一所示之海洛因1 小包（淨重0.16
    80公克，取樣0.0006公克鑑定用罄，驗餘淨重0.1674公克及
    含微量海洛因之包裝袋1 個）、附表一編號二所示之甲基安
    非他命1 小包（淨重0.1870公克，取樣0.0001公克鑑定用罄
    ，驗餘淨重0.1869公克及含微量甲基安非他命之包裝袋1 個
    ）、附表一編號三所示之內有海洛因殘留之殘渣袋8 個、附
    表一編號四所示之內有甲基安非他命殘留之殘渣袋8 個、附
    表一編號五所示之供其施用海洛因之摻食吸管1 支、附表一
    編號六所示之供其施用甲基安非他命之摻食吸管1 支、附表
    一編號七所示之供其施用甲基安非他命之吸食器1 組及同屬
    甲○○所有如附表一編號八及九所示之供其秤重及預備供其
    持有分裝毒品之電子磅秤2 台及分裝袋200 個（起訴書誤載
    為250 個），且經採集其尿液送驗呈海洛因代謝物嗎啡類及
    安非他命類陽性反應，始查悉上情。
  (三)其復基於施用第一級毒品之犯意，於98年9 月3 日晚上7 時
    許，在其位於臺北縣板橋市○○路○ 段188 巷9 弄88之1 號
    2 樓住處內，施用第一級毒品海洛因1 次；另基於施用第二
    級毒品甲基安非他命之犯意，於同年9 月3 日晚上7 時許，
    在上揭住處內，施用第二級毒品甲基安非他命1 次。嗣於同
    年9 月3 日晚上9 時30分許，在板橋市○○○○○路口，為
    警查獲，且經採集其尿液送驗呈海洛因代謝物嗎啡類及安非
    他命類陽性反應，始查悉上情。
二、案經臺北縣政府警察局板橋分局、海山分局報請臺灣板橋地
    方法院檢察署檢察官偵查起訴。
    理  由
一、按除被告所犯為死刑、無期徒刑、最輕本刑為三年以上有期
    徒刑之罪或高等法院管轄第一審案件者外，於第一次審判期
    日前之準備程序進行中，被告先就被訴事實為有罪之陳述時
    ，審判長得告知被告簡式審判程序之旨，並聽取當事人、代
    理人、辯護人及輔佐人之意見後，裁定進行簡式審判程序，
    刑事訴訟法第273 條之1 第1 項定有明文。經核本件被告甲
    ○○所犯係死刑、無期徒刑、最輕本刑為三年以上有期徒刑
    以外之罪，其於準備程序中就被訴及併案之事實為有罪陳述
    ，經法官告知簡式審判程序之旨，並聽取公訴人、被告之意
    見後，本院爰依首揭規定，合議裁定由受命法官獨任進行簡
    式審判程序，合先敘明。
二、認定犯罪事實所憑之證據及理由：
  (一)有關犯罪事實一(一)部分，業據被告甲○○於本院準備程序及
    審理中坦承不諱，又被告經警查獲後，於98年6 月29日，在
    臺北縣政府警察局板橋分局後埔所採尿液，經送臺灣檢驗科
    技股份有限公司以酵素免疫分析法初驗及氣相層析質譜儀複
    驗，均呈鴉片類及安非他命類陽性反應，此有臺灣檢驗科技
    股份有限公司濫用藥物尿液檢驗報告1 紙在卷可稽（見98年
    度毒偵字第5645號偵查卷宗第11頁）。
  (二)有關犯罪事實一(二)部分，亦據被告甲○○於警詢、偵查及本
    院審理中坦認不諱，並有為警查獲之如附表一編號一至九所
    示之物扣案可證，復有前述附表一編號一至九所示扣案物及
    查獲過程之照片10張附卷可參（見98年度毒偵字第6315 號
    偵查卷宗第23至27頁）。又被告經警查獲後，於98年8 月27
    日，在臺北縣政府警察局板橋分局偵查隊採尿液，經送臺灣
    檢驗科技股份有限公司以酵素免疫分析法初驗及氣相層析質
    譜儀複驗，均呈鴉片類及安非他命類陽性反應，此有臺灣檢
    驗科技股份有限公司濫用藥物尿液檢驗報告1 紙在卷可稽（
    見98年度毒偵字第6315號偵查卷宗第41頁）。再者，附表一
    編號一所示扣案之白色粉末1 小包（淨重0.1680公克，取樣
    0.0006公克鑑定用罄，驗餘淨重0.1674公克）經送請交通部
    民用航空局航空醫務中心鑑定結果，該白色粉末1 小包含第
    一級毒品海洛因成分，此有交通部民用航空局航空醫務中心
    鑑定書1 紙在卷可按（見98年度毒偵字第6315號偵查卷宗第
    51頁）；附表一編號二所示扣案之透明結晶1 小包（淨重0.
    1870公克，取樣0.0001公克鑑定用罄，驗餘淨重0.1869公克
    ）經送請交通部民用航空局航空醫務中心鑑定結果，該透明
    結晶1 小包含第二級毒品甲基安非他命成分，亦有交通部民
    用航空局航空醫務中心鑑定書1 紙在卷可按（見98年度毒偵
    字第6315號偵查卷宗第56頁）。
  (三)有關犯罪事實一(三)部分，業據被告甲○○迭於警詢、本院準
    備程序及審理中坦承不諱，又被告經警查獲後，於98年9 月
    3 日，在臺北縣政府警察局海山分局警備隊採尿液，經送臺
    灣檢驗科技股份有限公司以酵素免疫分析法初驗及氣相層析
    質譜儀複驗，均呈鴉片類及安非他命類陽性反應，此有臺灣
    檢驗科技股份有限公司濫用藥物尿液檢驗報告1 紙在卷可稽
    （見98年度毒偵字第7840號偵查卷宗第8頁）。
  (四)綜上所述，足認被告甲○○自白與事實相符，本件事證明確
    ，被告犯行，洵堪認定。
三、按觀察、勒戒或強制戒治執行完畢釋放後，5 年內再犯施用
    第一、二級毒品之罪者，檢察官應依法追訴，毒品危害防制
    條例第23條第2 項定有明文。本案被告接受強制戒治1 次，
    其本案犯罪時間距離強制戒治執行完畢日（即91年12月15日
    ）雖已逾5 年，惟按「施用第一、二級毒品為犯罪行為，毒
    品危害防制條例第10條第1 項及第2 項各定有處罰明文。故
    施用該毒品者，依前揭規定本應科以刑罰，惟基於施用毒品
    之人，兼有病患屬性，乃於刑事政策上對合於一定條件之施
    用者，依同條例第20條、第23條之規定，施以觀察、勒戒及
    強制戒治之治療，期以保安處分替代刑罰，戒斷其身、心癮
    。嗣因其程序過於繁雜，上揭條例於92年7 月9 日修正公布
    ，自93年1 月9 日施行，將該第20條、第23條之保安處分程
    序，單純區分為『初犯』、『5 年內再犯』及『5 年後再犯
    』3 種；依其立法理由之說明：『初犯』，經觀察、勒戒或
    強制戒治後，應為不起訴處分或不付審理之裁定；經觀察、
    勒戒或強制戒治執行完畢釋放後，『5 年內再犯』者，因其
    再犯率甚高，原實施之觀察、勒戒及強制戒治既已無法收其
    實效，爰依法追訴或裁定交付審理。至於經觀察、勒戒或強
    制戒治執行完畢釋放後，『5 年後再犯』者，前所實施之觀
    察、勒戒或強制戒治已足以遮斷其施用毒品之毒癮，為期自
    新及協助其斷除毒癮，仍適用『初犯』規定，先經觀察、勒
    戒或強制戒治之程序。從而依修正後之規定，僅限於『初犯
    』及『5 年後再犯』二種情形，始應先經觀察、勒戒或強制
    戒治程序，不能逕行起訴，亦即設為施用毒品罪起訴條件之
    限制。但倘被告於5 年內已再犯，經依法再為保安處分或追
    訴處罰者，縱其第3 次（或第3 次以上）施用毒品之時間，
    在初犯之保安處分執行完畢釋放5 年以後，即非屬『5 年後
    再犯』之情形，且因前有『5 年內再犯』情形，顯見其再犯
    率甚高，原實施之保安處分無法收其實效，毋庸仍予寬典處
    遇，而應依該條例第10條逕予刑罰制裁。至於第3 次（或第
    3 次以上）施用毒品之時間，是否宜有期間限制？以多久為
    適宜？則分屬刑事政策、專門醫學之範圍，非審判機關所能
    決定，有待循立法途徑解決（修正前肅清煙毒條例第9 條第
    7 項規定施用毒品斷癮後，三犯者，處死刑或無期徒刑，即
    本此旨），此為本院最新之統一見解」（最高法院98年度台
    非字第128 號判決參照）。查被告於91年12月15日強制戒治
    完畢後5 年內之95年5 月間某日起至同年6 月19日止、95年
    11月28日，再度施用毒品，經本院以95年度簡字第4981 號
    及96年度訴字第229 號分別判刑確定，有臺灣高等法院被告
    前案紀錄表附卷足參，其既已於觀察勒戒執行完畢釋放後5
    年內，再犯前揭施用毒品罪，則檢察官對其提起公訴，即屬
    合法。
四、查海洛因、甲基安非他命分別係毒品危害防制條例第2 條第
    2 項第1 款、第2 款所稱之第一級、第二級毒品。核被告甲
    ○○就犯罪事實一(一)至(三)所為，均係犯同條例第10條第1 項
    、第2 項之施用第一級及第二級毒品罪。其施用第一級、第
    二級毒品前後，持有第一級毒品、第二級毒品之低度行為，
    為施用之高度行為所吸收，不另論罪。另被告所犯數罪，犯
    意各別，罪名不同，應分論併罰之。被告前有如事實欄所述
    之犯罪科刑及執行情形，此有臺灣高等法院被告前案紀錄表
    1 份在卷可稽，其於有期徒刑執行完畢後，5 年以內再故意
    犯前開數罪，皆應依刑法第47條第1 項規定論以累犯，均加
    重其刑。爰審酌被告有如事實欄所述之施用毒品前科紀錄，
    經強制戒治執行完畢，並經判刑執行完畢，仍無法戒絕毒癮
    ，再次漠視法令禁制而犯本罪，惟其施用毒品所生危害，實
    以自戕身心健康為主，對於他人生命、身體、財產等法益，
    尚無明顯而重大之實害，兼衡其犯罪後坦承犯行之態度等一
    切情狀，分別量處如主文所示之刑，並定其應執行之刑。又
    扣案附表一編號一所示之第一級毒品海洛因1 小包及附表一
    編號二所示之第二級毒品甲基安非他命1 小包，係被告被當
    場查獲之第一級毒品及第二級毒品；又鑑定機關於鑑定時，
    雖將毒品與包裝分別秤重，然依鑑定機關之海洛因及甲基安
    非他命毒品純度定量分析鑑驗標準作業程序，係將包裝內之
    白色粉末（海洛因）及透明結晶（甲基安非他命）取出裝於
    該局毒品檢驗用袋中進行海洛因、甲基安非他命純度定量分
    析，包裝則呈空袋形狀，但仍留有極微量白色粉末（海洛因
    ）、透明結晶（甲基安非他命）殘渣於塑膠袋中等情，則該
    包裝均並未與毒品完全析離；就本件毒品與包裝，均應依毒
    品危害防制條例第18條第1 項前段規定，諭知沒收銷燬之，
    又鑑定時經取樣鑑驗耗用之毒品，因已不存在，不得宣告沒
    收，一併敘明。至扣案之附表一編號三及四所示之物，分別
    殘留微量第一級毒品海洛因及第二級毒品甲基安非他命，所
    殘留之海洛因及甲基安非他命為第一級毒品及第二級毒品，
    亦未與包裝袋析離，就該殘留微量第二級毒品之殘渣袋，應
    依毒品危害防制條例第18條第1 項前段規定，諭知沒收銷燬
    之；至扣案之附表一編號五所示之物，係被告所有供施用第
    一級毒品所用之物；扣案之附表一編號六及七所示之物，則
    係被告所有供施用第二級毒品所用之物，業據被告供明在卷
    ，依刑法第38條第1 項第2 款之規定，宣告沒收。至扣案之
    附表一編號八、九所示之物，亦屬被告所有，且分別供其秤
    重毒品及預備供其持有分裝毒品之用，為被告於本院審理中
    ，爰依刑法第38條第1 項第2 款之規定，於被告施用第一級
    毒品及第二級毒品犯罪項下，宣告沒收。
據上論斷，應依刑事訴訟法第273 條之1 第1 項、第299 條第1
項前段，毒品危害防制條例第10條第1 項、第2 項、第18條第1
項前段，刑法第11條前段、第47條第1 項、第51條第5 款、第38
條第1 項第2 款，判決如主文。
本案經檢察官簡志祥到庭執行職務。
中    華    民    國    98    年    12    月    17    日
                  刑事第一庭    法  官  連雅婷
以上正本證明與原本無異
如不服本判決應於送達後10日內向本院提出上訴狀
                                書記官  郭晉良
中    華    民    國    98    年    12    月    17    日
附表一
  ┌──┬────────┬─────────────┬───────────┐
  │編號│    品    項    │     數量或重量           │  鑑  定  書  文  號  │
  ├──┼────────┼─────────────┼───────────┤
  │一  │海洛因          │壹小包（含包裝紙袋壹只），│交通部民用航空局航空醫│
  │    │                │淨重0.1680公克，取樣0.0006│務中心航藥鑑字第098487│
  │    │                │公克，驗餘淨重0.1674公克。│7 號鑑定書1 紙。      │
  ├──┼────────┼─────────────┼───────────┤
  │二  │甲基安非他命    │壹小包（含包裝袋壹只），淨│交通部民用航空局航空醫│
  │    │                │重0.1870克，共取樣0.0001克│務中心航藥鑑字第098487│
  │    │                │，驗餘淨重0.1869公克。    │8 號鑑定書1 紙。      │
  ├──┼────────┼─────────────┼───────────┤
  │三  │海洛因殘渣袋    │捌個                      │                      │
  ├──┼────────┼─────────────┼───────────┤
  │四  │甲基安非他命殘  │捌個                      │                      │
  ├──┼────────┼─────────────┼───────────┤
  │五  │摻食吸管        │壹支                      │                      │
  ├──┼────────┼─────────────┼───────────┤
  │六  │摻食吸管        │壹支                      │                      │
  ├──┼────────┼─────────────┼───────────┤
  │七  │吸食器          │壹組                      │                      │
  ├──┼────────┼─────────────┼───────────┤
  │八  │電子磅秤        │貳台                      │                      │
  ├──┼────────┼─────────────┼───────────┤
  │九  │分裝袋          │貳佰個                    │                      │
  └──┴────────┴─────────────┴───────────┘
附錄本案論罪科刑法條全文：
毒品危害防制條例第10條
施用第一級毒品者，處 6 月以上 5 年以下有期徒刑。
施用第二級毒品者，處 3 年以下有期徒刑。


司法院資訊處製作；財團法人民間司法改革基金會備份。
